【裁判字號】    89,訴緝,2
【裁判日期】    890324
【裁判案由】    誣告
【裁判全文】
臺灣士林地方法院刑事判決                            八十九年度訴緝字第二號
    公  訴  人  臺灣士林地方法院檢察署檢察官
    被      告  甲○○
右列被告因誣告案件，經檢察官提起公訴（八十七年度偵字第五二０六號），本院判
決如左：
    主  文
甲○○共同意圖他人受刑事處分，向該管公務員誣告，處有期徒刑陸月。
    事  實
一、甲○○以其本人名義加入以乙○○為會首之互助會二會，另以蔡麗娥名義加入一
    會，甲○○先後於民國八十五年十月十日與八十六年三月十日分別以其名義及蔡
    麗娥名義標走二會會錢，復於八十六年九月間欲再以其本人名義標會時，因乙○
    ○以不得連續得標為由拒絕其標會，而對乙○○心生不滿。另莊盟中（已先行審
    結）原允諾乙○○參與一會互助會，然於起會時卻又不參加，該會即由乙○○承
    受，並沿用莊盟中名義。甲○○得知此事，竟與莊盟中基於犯意聯絡，意圖使乙
    ○○受刑事處分，於八十六年十月七日至臺灣臺北地方法院檢察署按鈴申告，共
    同誣告乙○○冒用莊盟中之名義跟會並標走會錢，有偽造文書犯行等情。嗣該案
    經臺灣臺北地方法院檢察署檢察官查明乙○○並無偽造文書犯行後，以八十六年
    度偵字第二二九六六號處分不起訴確定。
二、案經被害人乙○○訴由臺灣士林地方法院檢察署檢察官偵查起訴。
    理  由
一、訊據被告甲○○固不否認向台灣臺北地方法院檢察署申告乙○○偽造文書，惟矢
    口否認有何誣告犯行，辯稱：乙○○確有以莊盟中名義冒標，伊並非誣告云云。
    經查，被告以其本人名義加入以乙○○為會首之互助會二會，另以蔡麗娥名義加
    入一會，被告先後於以其名義及蔡麗娥名義標走二會會錢，復於八十六年九月間
    欲再以其本人名義標會時，因乙○○以不得連續得標為由拒絕其標會，而對乙○
    ○心生不滿之事實，業據告訴人乙○○指述綦詳，並經本院調閱臺灣臺北地方法
    院檢察署八十六年度偵字第二二九六六號卷查明屬實。又共同被告莊盟中於本院
    八十七年度訴字第八二九號案件審理時經法官詢問其當時是否明知乙○○並無偽
    造文書時，已坦承：「是，知道。因我要求他改名字但他沒有改，我才告他偽造
    文書」、「是甲○○約我一起去告的」（見本院八十七年度訴字第八二九號卷八
    十八年二月二十六日審判筆錄），並經本院於八十八年三月五日以莊盟中共同意
    圖他人受刑事處分，向該管公務員誣告，判處有期徒刑六月，緩刑二年確定。是
    被告既明知乙○○並無冒用莊盟中之名義標會，竟挾怨向檢察官提出告訴，自係
    以不實之事，竟圖使他人受刑事處分無訛。被告所辯要屬畏罪卸責之詞，不足採
    信。被告罪證明確，犯行堪以認定。
二、核被告甲○○所為，係犯刑法第一百六十九條第一項之罪。被告與莊盟中間有犯
    意之聯絡及行為之分擔，為共同正犯。爰審酌被告之品行、犯罪動機、目的、手
    段、所生之危害及犯罪後態度等一切情狀，量處如主文所示之刑。
三、公訴意旨另以：被告於偵查中，復誣指乙○○另冒用叢義滋、周一良之名義標會
    ，因認被告此部分亦犯刑法第一百六十九條第一項之罪云云。按刑法第一百六十
    九條第一項之誣告罪，以使人受刑事或懲戒處分之意思向該管公務員誣告為要件
    ，若因公務員之推問而為不利他人之陳述，縱其陳述涉於虛偽，既無申告他人使
    其受刑事或懲戒處分之意思，即與誣告之要件不符，最高法院著有五十三年台上
    字第三三六號判例可資參照。被告於偵查中經檢察官詢問其知否其他人被冒名時
    ，固答稱：「編號十八周一良及叢義滋」（見台灣臺北地方法院檢察署八十六年
    度偵字第二二九六六號卷第十六頁）。惟被告並未指述乙○○如何冒用周一良及
    叢義滋之名義標會，亦未說明其如何得知此事。且經檢察官再詢問其要告訴何事
    時，亦答稱：「我要告他，偽造莊盟中名義偽造文書」（見台灣臺北地方法院檢
    察署八十六年度偵字第二二九六六號卷第二十六頁），足見其並無申告乙○○冒
    用叢義滋、周一良之名義標會之意思，揆諸上開判例意旨，即與誣告之要件不符
    。被告此部分之犯罪不能證明，本應為無罪之諭知。惟公訴意旨認此部分與前開
    有罪部分，有實質上一罪之關係，爰不另為無罪之諭知。
據上論斷，應依刑事訴訟法第二百九十九條第一項前段，刑法第二十八條、第一百六
十九條第一項，判決如主文。
本案經檢察官繆卓然到庭執行職務
中      華      民      國      八十九    年      三    月    二十四    日
                                    臺灣士林地方法院刑事第二庭
                                        法  官  楊  智  勝
右正本證明與原本無異。
如不服本判決，應於判決送達後十日內，向本院提出上訴狀。
                                        書記官  楊  敏  琴
中      華      民      國      八十九    年      三    月    二十四    日
附錄本案論罪科刑法條全文
刑法第一百六十九條第一項：
意圖他人受刑事或懲戒處分，向該管公務員誣告者，處七年以下有期徒刑。


司法院資訊處製作；財團法人民間司法改革基金會備份。
